臺灣高等法院刑事判決
108年度上易字第2488號
上  訴  人  
即  被  告  楊世全




                    （現於法務部○○○○○○○○○○○                        執行中）    
上列上訴人因竊盜案件，不服臺灣新北地方法院108年度易字第7
31號，中華民國108年10月7日第一審判決（起訴案號：臺灣新北
地方檢察署108年度偵字第11247號），提起上訴，本院判決如下
：
    主  文
原判決撤銷。
楊世全犯竊盜罪，累犯，處有期徒刑陸月，如易科罰金，以新臺
幣壹仟元折算壹日。 
    事  實
楊世全意圖為自己不法之所有，基於竊盜之犯意，於民國107年1
2月14日上午某時許，在址設新北市○○區○○路0 段000 號之車行
賣場內，徒手竊取該賣場合夥人林逸所管領之車牌號碼0000-00 
號自用小客車，並於得手後駕車離去。
    理  由
一、非供述證據之書證、物證無傳聞法則規定之適用，如該非供
    述證據非出於違法取得，並已依法踐行調查程序，即不能謂
    其無證據能力。上訴人即被告楊世全固於本院準備程序時陳
    稱，就新北市政府警察局108年3月4日新北警鑑字第1080373
    861號鑑驗書不得作為證據使用，惟細繹被告於本院準備程
    序、審理時所陳情節，其係辯稱留存有其DNA型別之檳榔渣
    係遭人陷害丟入車內抑或遭人踩入車內云云，足見被告之意
    ，並非爭執前開鑑驗書之真偽及適法性，況並無事證足認該
    鑑驗書係有違背法定程序或經偽造、變造所取得等證據排除
    之情事，且經本院於審理時告以要旨並提示予被告辨識，並
    賦予被告表示意見之合法調查程序，依刑事訴訟法第158 條
    之4 規定之反面解釋，自得作為證據使用，合先敘明。
二、訊據被告矢口否認有何前揭竊盜犯行，辯稱：我根本沒有去
    過該車行賣場，更沒有坐過該車，我雖然有嚼食檳榔的習慣
    ，但遭竊地點既係中古車行，可能檳榔渣是被人踩進去的，
    也可能是遭人陷害把檳榔渣丟進去云云。經查：
  ㈠車牌號碼0000-00 號自用小客車於前揭時、地遭人竊取，嗣
    車輛於107年12月17日晚間10時50分許為警尋回等節，業據
    被害人林逸於原審審理時證稱：我是車行的合夥人，我於10
    7年12月17日下午2時許有因前揭車輛遭竊而去報案。我是在
    107年12月14日下午發現車輛遭竊，當時有調取監視器影像
    ，看到竊賊係在該日上午竊取車輛。而該車已經尋回等語明
    確（原審卷第123、124頁），復有車輛尋獲電腦輸入單、刑
    事案件報告書及贓物認領保管單附卷可稽（偵字卷第3 至5 
    、11、15頁）。是林逸所管領之上開車輛，係於107年12月1
    4日上午某時許，遭人以不詳方式竊取得手，嗣於前開時日
    經警尋回等情，洵堪認定。
  ㈡員警在該失竊車輛之中央扶手處之手煞車拉桿下方、右側下
    方即副駕駛座腳踏墊處，發現檳榔渣，嗣將之採集送驗比對
    結果，發現其上留存之DNA-STR 型別與被告之DNA-STR 型別
    相符，而該型別在臺灣地區中國人分布機率預估為4.40x10 
    負18次方乙情，有新北市政府警察局樹林分局刑案現場勘查
    報告、新北市政府警察局108年3月4日新北警鑑字第1080373
    861號鑑驗書在卷可按（偵字卷第7 、8、第17至35頁）；復
    參照被告迭於原審、本院審理時均自承其有吃檳榔之習慣等
    語（原審卷第130頁，本院卷第107頁），足徵上開檳榔渣確
    經被告嚼食檳榔後所遺留之殘渣無訛。
  ㈢稽之被害人於原審審理時證稱：前揭車輛係於遭竊前幾個月
    所購入，買入後均停放在車行之賣場，期間未曾借予他人使
    用，只有我偶而會代步使用，但曾經將車輛開至客戶處給客
    戶試乘，試乘的過程可能會造成車內髒亂，但因該車並非價
    值昂貴，所以不會很認真地清理。又我不認識被告，我今日
    到法院證述時，才第一次看過被告等語（原審卷第125至127
    頁），審酌被害人僅係就其前開親身經歷、見聞而為陳述，
    且其管領之車輛雖遭竊，惟其本件除未提起告訴，復未指稱
    係遭被告竊取之情況下，衡情其豈有虛構不實證詞之必要；
    且其證稱與被告並不相識，先前未曾見面乙節，核與被告於
    原審審理時供稱，其不認被害人之情吻合（原審卷第130頁
    ），堪認被害人前揭所證非虛。
  ㈣依被害人所證之情，可知車行購入前開車輛後，使用該車之
    人，僅有被害人及試乘之客人，惟被害人既與被告素昧平生
    ，先前未曾碰面；甚徵諸被告歷次所陳情節，被告亦未曾提
    及因欲購車，而曾至該車行看車，反一再否認曾前往該車行
    之情況下，顯然被害人未曾將車輛交予被告使用，是苟非該
    車為被告所竊得，而被告於竊取及嗣後使用車輛之過程中，
    因嚼食檳榔而留下存有其DNA 型別之檳榔渣之情形外，殊難
    想像該檳榔渣係以何種方式留存於遭竊之車輛內，足徵被告
    即為竊取本件車輛之人無訛。
  ㈤被告固以前詞置辯，惟其就所執遭人陷害持其所嚼食之檳 榔
    渣丟入車內乙節，自始即空言主張，甚自承不知遭何人構陷
    云云（本院卷第106頁），已難憑採。另其雖又辯稱，檳  
    榔渣可能是遭人踩進去的云云，然稽之員警現場勘查之採  
    證照片以觀（偵字卷第29頁），可見留存有被告DNA 型別之
    部分檳榔渣係位於中央處之手煞車下方，而該手煞車之拉桿
    上，尚有沾染檳榔渣之痕跡，苟如被告所辯，該檳榔渣係因
    黏著於他人之鞋底，因而於他人進入車內時所遺留，又豈會
    在手煞車拉桿上遺留有檳榔渣之痕跡，被告所辯，顯為虛構
    卸責之詞，不足採信。
  ㈥從而，被告前揭辯詞，俱不足採，其犯行事證明確，堪以認
    定，應依法論科。
三、論罪：
  ㈠被告行為後，刑法第320 條業於108年5月29日修正公布，同
    年月31日生效。修正前刑法第320條第1項規定：「意圖為自
    己或第三人不法之所有，而竊取他人之動產者，為竊盜罪，
    處五年以下有期徒刑、拘役或五百元以下罰金。」；修正後
    規定：「意圖為自己或第三人不法之所有，而竊取他人之動
    產者，為竊盜罪，處五年以下有期徒刑、拘役或五十萬元以
    下罰金。」將罰金刑提高至50萬元，經比較新舊法，修正後
    之規定並無較有利於被告，依刑法第2 條第1項前段之規定
    ，自應適用被告行為時即修正前刑法第320 條第1項規定論
    處。核被告所為，係犯修正前刑法第320條第1項之普通竊盜
    罪。
  ㈡按刑法第47條第1 項規定：受徒刑之執行完畢，或一部之執
　　行而赦免後，5 年以內故意再犯有期徒刑以上之罪者，為累
　　犯，加重本刑至2分之1。主要著眼於犯罪行為人前既已受自
　　由刑之執行，自當知所悔改，如執行完畢未久，又再故意犯
　　罪，足見其對於刑罰反應力薄弱，故必須再延長其矯正期間
　　，藉此協助其重返社會，同時亦兼顧防衛的效果。惟對於刑
　　法第47條第1 項規定，若不分情節，基於累犯者有其特別惡
    性及對刑罰反應力薄弱等立法理由，一律加重最低本刑，於
    不符合刑法第59條所定要件之情形下，致生行為人所受之刑
    罰超過其所應負擔罪責之個案，其人身自由因此遭受過苛之
    侵害部分，對人民受憲法第8 條保障之人身自由所為限制，
    不符憲法罪刑相當原則，牴觸憲法第23條比例原則，業經司
    法院釋字第775 號解釋在案。為避免發生上述罪刑不相當之
    情形，法院就該個案應依本解釋意旨，裁量是否加重最低本
    刑。至如何能避免發生「罪刑不相當」之情形，自應審酌犯
    罪行為人之前、後案之犯罪類型、行為態樣是否相同或類似
    ；前案執行完畢與後案發生之時間相距長短；前案是故意或
    過失所犯；前案執行是入監執行完畢，抑或易科罰金或易服
    社會勞動而視為執行完畢；前、後案對於他人生命、身體、
    財產等法益侵害情形如何等具體個案各種因素，再兼衡後案
    犯罪之動機、目的、計畫、犯罪行為人之年齡、性格、生長
    環境、學識、經歷、反省態度等情綜合判斷，以觀其有無特
    別惡性或對刑罰反應力薄弱而決定是否依累犯規定加重最低
    本刑（最高法院108年度台非字第176號判決參照）。查被告
    前於106 年間，因施用毒品案件，經原審法院以106 年度簡
    字第714 號判決判處有期徒刑4 月確定，於106 年12月5 日
    執行完畢，有本院被告前案紀錄表在卷可稽（本院卷第45、
    46、54、55頁），其受徒刑之執行完畢，5 年以內故意再犯
    本案有期徒刑之罪，為累犯，衡酌被告前已多次犯竊盜罪而
    經法院判刑並入監執行（本院卷第33至44、53、54頁），與
    本案犯罪類型完全相同，足見被告對刑罰之反應力薄弱，認
    被告本案前開犯行依刑法第47條第1 項規定加重其刑，並未
    悖於罪刑相當原則及比例原則，爰應依刑法第47條第1 項規
    定加重其刑。
四、原審認被告罪證明確，予以論罪科刑，固非無見。惟查：被
    告行為後，刑法第320 條業於108年5月29日修正公布，並於
    108年5月31日施行，原判決漏未比較適用新舊法，尚有未洽
    。被告上訴執前詞否認犯罪，固無理由，已據本院論述如前
    ，惟原判決既有上開可議之處，自應由本院予以撤銷改判。
五、審酌被告正值壯年、四肢健全，不思以正途賺取財物，為圖
    私利，竟任意竊取他人財物，所為殊無可取，甚犯後自始否
    認犯行之態度，未見悔意，應予嚴加非難，幸車輛業經尋回
    ，尚未造成被害人受有重大之財產損失，兼衡其素行、犯罪
    之動機、目的、手段、竊得財物之價值，暨被告自陳國中畢
    業、未婚、從事臨時工、每日薪資約新臺幣1,100元等教育
    程度、家庭經濟狀等一切情狀，量處如主文第二項所示之刑
    ，並諭知易科罰金之折算標準。
六、至被告所竊得之前開車輛，業已合法發還予被害人，已於前
    述，依刑法第38條之1第5項之規定，自不予宣告沒收、追徵
    。
據上論斷，應依刑事訴訟法第369條第1項前段、第364條、第299
條第1項前段，刑法第2條第1項前段，修正前刑法第320條第1 項
，刑法第47條第1項、第41條第1項前段，刑法施行法第1條之1第
1項、第2項前段，判決如主文。　　
本案經檢察官翁珮嫻到庭執行職務。
中　　華　　民　　國　 109　　年　　4 　　月　　1 　　日
                  刑事第二十五庭審判長法　官  宋松璟
                                      法　官  黃翰義
                                      法　官  陳彥年
以上正本證明與原本無異。
不得上訴。
                                      書記官  彭秀玉
中　　華　　民　　國　　109 　年　　4 　　月　　1 　　日
附錄：本案論罪科刑法條全文　　　　　　　　　　　　　　　
修正前中華民國刑法第320條
（普通竊盜罪、竊佔罪）意圖為自己或第三人不法之所有，而竊
取他人之動產者，為竊盜罪，處5 年以下有期徒刑、拘役或 5 
百元以下罰金。
意圖為自己或第三人不法之利益，而竊佔他人之不動產者，依前
項之規定處斷。
前二項之未遂犯罰之。